臺灣高雄地方法院民事判決　　　　　　　 94年度訴字第598號
原　　　告　華南商業銀行股份有限公司
法定代理人　丙○○
訴訟代理人　乙○○
　　　　　　己○○
被　　　告　戊○○○
訴訟代理人　丁○○
被　　　告　甲○○
當事人間清償借款事件，本院於民國94年4月21日言詞辯論終結
，判決如下：
    主      文
被告應連帶給付原告新台幣肆佰陸拾萬元，及如附表所示之利息
、違約金。
訴訟費用由被告連帶負擔。
    事實及理由
一、原告起訴主張：被告於民國90年7 月6 日，為訴外人集德通
    運有限公司（下稱集德公司）簽立保證書，擔任集德公司之
    連帶保證人，擔保集德公司對原告現在（包括過去所負現在
    尚未清償）及將來所負之借款及其他一切債務，以新台幣60
    0 萬元為限額，保證人願與主債務人負連帶清償責任，集德
    公司於93年6 月28日起，向原告借款四筆共計460 萬元，利
    息分別按基準利率加碼年率1.756%及定儲利率指數加碼年率
    3.812%計付（違約時之利率如附表所示），遲延清償時，視
    為全部到期，除仍按上開利率計息外，自逾期之日起六個月
    以內者，按上開利率10% ，逾期超過六個月以上者，按上開
    利率20% 計付違約金。詎集德公司分別僅支付至93年11月24
    日、同年11月28日止之利息，其餘部分迄未清償，為此依消
    費借貸及連帶保證之法律關係提起本件訴訟。並聲明：如主
    文所示。
二、被告甲○○辯稱：保證書確實是伊親簽，但伊小學肄業，不
    懂保證書上所載文義，主債務人集德公司負責人跟伊說只保
    證一年，所以才同意擔任保證人，伊於90年間簽立保證書，
    但借據是每年換單，系爭借款是德運公司於93年間所借貸，
    伊不負保證範圍等語。被告戊○○○則辯稱：保證書記載擔
    保將來之債務，顯然不合理，保證人之責任，應不及於93年
    之借款等語。並均聲明：請求駁回原告之訴。
三、按就連續發生之債務為保證而未定有期間者，保證人得隨時
    通知債權人終止保證契約；前項情形，保證人對於通知到達
    債權人後所發生主債務人之債務，不負保證責任，民法第75
    4 條定有明文。又保證人與債權人約定就債權人與主債務人
    間所生一定債之關係範圍內之不特定債務，預定最高限額，
    由保證人保證之契約，學說上稱為最高限額保證。此種保證
    契約如定有期間，在該期間內所生約定範圍內之債務，不逾
    最高限額者，均為保證契約效力所及；如未定期間，保證契
    約在未經保證人依民法第754 條規定終止或有其他消滅原因
    以前，所生約定範圍內之債務，亦同。故在該保證契約有效
    期間內，已發生約定範圍內之債務，縱因清償或其他事由而
    減少或消滅，該保證契約依然有效，嗣後所生約定範圍內之
    債務，於不逾最高限額者，債權人仍得請求保證人履行保證
    責任（最高法院77年台上字第943 號判例參照）。
四、經查，原告主張訴外人集德公司於93年間向其借貸，且有如
    附表所示之本金、利息、違約金未清償，及被告二人於90年
    間簽立保證書之事實，業據其提出與所述相符之借據、授信
    約定書、貸款本息攤還表、保證書等為證（見本院卷第6 至
    25 頁）， 被告戊○○○、甲○○對此亦不爭執，惟以前揭
    情詞置辯。依被告二人所簽立之保證書記載：「連帶保證人
    丁○○等（下稱保證人）今向華南商業銀行（下稱貴行）連
    帶保證集德通運有限公司（下稱主債務人）對貴行（包括總
    行及各分支機關）現在（包括過去所負現在尚未清償）及將
    來所負之借款、票據、透支、墊款、保證、損害賠償等及其
    他一切債務以新台幣陸佰萬元為限額（含本金及其利息、遲
    延利息、違約金、損害賠償及其他從屬於主債務之負擔），
    保證人願與主債務人負連帶清償之責任」等語（見本院卷第
    33頁），則被告二人所負之保證責任，乃未定期間之最高限
    額保證，依前開規定及最高法院判例說明，保證契約在未經
    保證人依民法第754 條規定終止或有其他消滅原因以前，所
    生約定範圍內之債務，均為保證契約效力所及，故在該保證
    契約有效期間內，已發生約定範圍內之債務，縱因清償或其
    他事由而減少或消滅，該保證契約依然有效，嗣後所生約定
    範圍內之債務，於不逾最高限額者，債權人仍得請求保證人
    履行保證責任，被告二人既未證明已通知原告終止保證契約
    ，對於主債務人集德公司於93年間之借款，自應負保證責任
    ，是被告二人辯稱：渠等於90年間簽立之保證書，不及於主
    債務人集德公司於93年間之借款云云，委不足採。又被告甲
    ○○辯稱：伊小學肄業，不知保證書上所載文義云云，惟被
    告甲○○於本院辯論期日到庭，其陳述條理分明、意思清晰
    ，且於保證書上親自簽名，難認其無辨別事理能力而不解保
    證書上所載文義，其上開所辯，亦不足採。綜上，被告戊○
    ○○、甲○○既為系爭借款之連帶保證人，自應就本件債務
    負連帶清償責任。從而，原告依消費借貸及連帶保證之法律
    關係，請求被告應連帶給付原告如主文所示之本金、利息及
    違約金，為有理由，應予准許。
五、結論：本件原告之訴為有理由，依民事訴訟法第385 條第1
    項前段、第85條第2 項，判決如主文。
中　　華　　民　　國　　94　　年　　4 　　月　　22　　日
                  民事第五庭法　官　秦慧君
正本係照原本作成。
如不服本判決，應於送達後20日內，向本院提出上訴狀並表明上
訴理由，如於本判決宣示後送達前提起上訴者，應於判決送達後
10日內補提上訴理由書（須附繕本）。
中　　華　　民　　國　　94　　年　　4 　　月　　22　　日
                                書記官　馮欽鳳
┌────────────────────────────────────────────────────────┐
│附表：                                                                                                          │
├──┬───────┬──────┬─────────────┬────────────────────────┤
│編號│本金（新台幣）│年利率（％）│          利  息          │               違  約  金                       │
├──┼───────┼──────┼─────────────┼────────────────────────┤
│一  │捌拾萬元      │五點三零八  │自民國九十三年十一月二十九│自民國九十三年十二月三十日起至清償日止，逾期在六│
│    │              │            │日起至清償日止，按上開利率│個月以內者，按上開利率百分之十，逾期超過六個月以│
│    │              │            │計算利息。                │上者，按上開利率百分之二十計算違約金。          │
├──┼───────┼──────┼─────────────┼────────────────────────┤
│二  │貳拾萬元      │同上        │同上                      │同上                                            │
├──┼───────┼──────┼─────────────┼────────────────────────┤
│三  │貳佰捌拾捌萬元│五點二四二  │自民國九十三年十一月二十五│自民國九十三年十二月二十六日起至清償日止，逾期在│
│    │              │            │日起至清償日止，按上開利率│六個月以內者，按上開利率百分之十，逾期超過六個月│
│    │              │            │計算利息。                │以上者，按上開利率百分之二十計算違約金。        │
├──┼───────┼──────┼─────────────┼────────────────────────┤
│四  │柒拾貳萬元    │同上        │同上                      │同上                                            │
├──┴───────┴──────┴─────────────┴────────────────────────┤
│本金合計：新台幣肆佰陸拾萬元                                                                                    │
└────────────────────────────────────────────────────────┘
